臺灣臺南地方法院民事判決
109年度訴字第1822號
原      告  黃施燕子
訴訟代理人  林錫恩律師
被      告  吳采玲  
            林碧貞  
            施昱舟  
            施昱帆  

            施美妃  
            施芸如  
            施盈羽  

上列當事人間確認抵押權不存在事件，本院判決如下：
    主　文
原告之訴駁回。
訴訟費用由原告負擔。
    事實及理由
一、原告起訴主張：
　㈠原告為坐落臺南市○○區○○段000地號土地(下稱系爭土地)之共
    有人，系爭土地前經共有人於民國(下同)95年間在本院成立
    分割和解，但因共有人施榮燦之應有部分經訴外人台中商業
    銀行股份有限公司(下稱台中商銀)假扣押登記在案，致無法
    辦理和解分割登記；且台中商銀亦表示因施榮燦之應有部分
    ，於93年5月5日為被告吳采玲設定擔保債權總金額新臺幣(
    下同)200萬元之抵押權(下稱系爭抵押權)，致其聲請強制執
    行拍賣而無實益，債權無從受償。則系爭抵押權之擔保債權
    是否存在，攸關台中商銀能否強制執行，以及原告能否辦理
    和解分割登記，故系爭抵押權之存在，對原告私法上之地位
    即有受侵害之危險，且此危險得以確認判決除去之，原告提
    起本件訴訟，即有確認利益存在。又施榮燦早已死亡多年，
    吳采玲也一直無實行系爭抵押權之意願，實有異於一般正常
    之債權人行為，原告既否認系爭抵押權之擔保債權存在，被
    告應就擔保債權存在之利己事實負舉證責任。
　㈡並聲明：1.吳采玲與被告林碧貞、施昱舟、施昱帆、施美妃
    、施芸如、施盈羽(即施榮燦之繼承人，下稱林碧貞等人)就
    系爭抵押權所擔保之200萬元債權不存在。2.吳采玲應將系
    爭抵押權登記予以塗銷。　
二、按原告之訴，依其所訴之事實，在法律上顯無理由者，法院
　　得不經言詞辯論，逕以判決駁回之，民事訴訟法第249條第2
    項定有明文。又按確認法律關係之訴，非原告有即受確認判
    決之法律上利益者，不得提起之，民事訴訟法第247條第1項
    前段定有明文。所謂即受確認判決之法律上利益，係指因法
    律關係之存否不明確，致原告在私法上之地位有受侵害之危
    險，而此項危險得以對於被告之確認判決除去之者而言，如
    原告所主張之法律關係存否不明確之情事，並不因此致其法
    律上之地位有受侵害之危險者，即難認其有即受確認判決之
    法律上利益。 
三、經查：
　㈠依原告起訴狀所載之事實，係主張其為系爭土地之共有人，
    系爭土地前經共有人於95年間在本院成立分割和解，但因施
    榮燦之應有部分經台中商銀假扣押，致無法辦理和解分割登
    記；而台中商銀之債權因施榮燦之應有部分，於93年5月5日
    為吳采玲設定系爭抵押權，致拍賣無實益，而未能受償等情
    事，因認吳采玲之系爭抵押權所擔保之債權存否，攸關台中
    商銀能否強制執行，以及原告能否辦理和解分割登記，致其
    私法上之地位有受侵害之危險，故對吳采玲及施榮燦之繼承
    人林碧貞等人訴請確認系爭抵押權之擔保債權不存在，並請
    求吳采玲應將系爭抵押權登記予以塗銷。
　㈡然原告陳稱系爭土地因施榮燦之應有部分經台中商銀假扣押
    ，致無法辦理和解分割登記之情事，既與吳采玲之系爭抵押
    權無涉，則該抵押權之擔保債權存否，對於原告之私法上地
    位自不生侵害之危險。且查，系爭598地號土地已於92年2月
    27日辦理分割登記，而另分割出同段598-1地號至598-13地
    號土地等情，業經本院依職權調閱598、598-1至598-13地號
    土地登記資料查明，亦可證明系爭抵押權之存在，對於原告
    與共有人辦理系爭土地之和解分割登記，並不生妨礙，是其
    陳稱因系爭抵押權之存在，而無法辦理和解分割，致其私法
    上之地位有受侵害之危險云云，顯非事實。
　㈢又原告雖另主張台中商銀對於施榮燦之債權，因吳采玲之系
    爭抵押權，致拍賣無實益，而未能受償等情事，然此乃台中
    商銀對於吳采玲之系爭抵押權，有無起訴確認擔保債權存否
    之確認利益，要與原告無涉，原告既非施榮燦之債權人，自
    不能援引台中商銀之確認利益，而提起本件確認訴訟。是其
    以吳采玲之系爭抵押權之擔保債權存否，攸關台中商銀能否
    強制執行受償之情事，遽謂為其私法上之地位有受侵害之危
    險云云，顯亦無可採。
  ㈣從而，原告對於吳采玲及施榮燦之繼承人林碧貞等人提起本
    件確認訴訟，請求確認系爭抵押權所擔保之200萬元債權不
    存在，並請求吳采玲應將系爭抵押權登記予以塗銷，依其起
    訴所述之事實，並無確認利益，為顯無理由。是本院自得不
    經言詞辯論逕以判決駁回其訴。 　　
四、依民事訴訟法第249條第2項、第78條，判決如主文。
中　　華　　民　　國　　109 　年　　11　　月　　24　　日
                  民事第一庭  法    官　陳淑卿
以上正本係照原本作成。
如對本判決上訴，須於判決送達後20日內向本院提出上訴狀。
如委任律師提起上訴者，應一併繳納上訴審裁判費。
中　　華　　民　　國　　109 　年　　11　　月　　24　　日
                               書 記 官  謝璧卉